---
title: "Les nombres premiers"
author: "Vincent Cognet"
date: "23 novembre 2019"
output:
  pdf_document: default
  word_document: default
  tufte::tufte_handout: default
  tufte::tufte_html: default
  html_document:
    df_print: paged
---


```{r setup, include=FALSE}
knitr::opts_chunk$set(echo = TRUE)
```


# Les nombres premiers. Le crible d'Erathostene. Leur répartition. Les nombres premiers jumeaux. La constante de Brun. La fonction zêta. Le produit eulérien et sa convergence avec la suite harmonique



## Le produit d'Euler aka le produit eulérien
##  La fonction zêta est égale au produit eulérien
\[ \zeta(s) = \sum_{n=1}^{\infty} \frac{1}{n^s} = \prod_{i=1}^\infty \frac{1}{1-p_i^{-s}} = \prod_{i=1}^\infty \frac{p_i^s}{p_i^s-1} \]

## Exemple pour $s=1$ avec la suite harmonique
\begin{align}
1+ \frac{1}{2} + \frac{1}{3} + \frac{1}{4} + \frac{1}{5} +...  &=  \frac{1}{1-\frac{1}{2}} .\frac{1}{1-\frac{1}{3}}.\frac{1}{1-\frac{1}{5}}.\frac{1}{1-\frac{1}{7}}. (...) \\
 &= \frac{2.3.5.7.11.13.17.19...}{1.2.4.6.10.12.16.18...} 
 \end{align}
 
## Démontrons cela
\[\zeta(1) = 1+ \frac{1}{2} + \frac{1}{3} + \frac{1}{4} + \frac{1}{5}+ \frac{1}{6}+ \frac{1}{7} +  \frac{1}{8} +... \]
Divisons par 2
\[ \frac{\zeta(1)}{2} = \frac{1}{2}+\frac{1}{4}+\frac{1}{6}+\frac{1}{8}+\frac{1}{10}+\frac{1}{12} + \frac{1}{14}+ \frac{1}{16}+... \]
 

La différence de ces 2 équations donne:

\[ \zeta(1).(1-\frac{1}{2}) = 1 + \frac{1}{3}+\frac{1}{5}+\frac{1}{7}+\frac{1}{9}+\frac{1}{11}+\frac{1}{13}+ ... \]
Divisons par 3
\[ \frac{1}{2.3}.\zeta(1) = \frac{1}{3} + \frac{1}{9}+\frac{1}{15}+\frac{1}{21}+\frac{1}{27}+ \frac{1}{33}+ \frac{1}{39}+... \]
La différence donne:
\[ \zeta(1).(\frac{1}{2}-\frac{1}{2.3}) = 1 + \frac{1}{5} + \frac{1}{7}+\frac{1}{11}+\frac{1}{13}+ ... \]
\[\zeta(1).(\frac{1.2}{2.3}) =  1 + \frac{1}{5} + \frac{1}{7}+\frac{1}{11} +\frac{1}{13}+... \]
Divisons par 5
\[\zeta(1).(\frac{1.2}{2.3.5}) =    \frac{1}{5} + \frac{1}{25}+\frac{1}{35}+\frac{1}{55}+ ... \]
La différence donne:
\[\zeta(1).(\frac{1.2.4}{2.3.5}) = 1 + \frac{1}{7}+\frac{1}{11}+\frac{1}{13}+... \]
Nous pouvons poursuivre sur le principe du crible d'Erathostène
\[ \zeta(1).\frac{1.2.4.6.10.12.16.18...}{2.3.5.7.11.13.17.19...} = 1 \]
\[ \zeta(1) = \frac{2.3.5.7.11.13.17.19...}{1.2.4.6.10.12.16.18...} \]

Le numérateur est le produit de l'ensemble des nombres premiers.
Le dénominateur est le produit de l'ensemble des nombres premiers moins 1.


## Exemple pour $s=2$ avec la suite carrée
\[ 1+ \frac{1}{4} + \frac{1}{9} + \frac{1}{16} + ...  =  \frac{1}{1-\frac{1}{4}} .\frac{1}{1-\frac{1}{9}}.\frac{1}{1-\frac{1}{25}}.\frac{1}{1-\frac{1}{49}}. (...) \]

## Le code
```{r}

era <- function(L, n) {
if (L[1]^2 > L[length(L)]) {return(c(n, L))}
else { era(L[L%%L[1]!=0], c(n, L[1])) }
}

twins <- function(P) {
  R <- 2
  for (i in 1:(length(P) - 1))  {
    if (P[i + 1] - P[i] == 2) {
      R <- c(R, P[i], P[i + 1])
    }
  }
  return(R)
}


Premiers <- function(x) {  
T<- matrix(c(2:x), ncol=1)
T2 <- cbind(T, 0)
T3 <- cbind(T2, 0)
T4 <- cbind(T3, 0)
T5 <- cbind(T4, 0)
T6 <- cbind(T5, 0)
T7 <- cbind(T6, 0)
T8 <- cbind(T7, 0)
colnames(T8) <- c("N", "Premier", "Jumeau", "Cardinal", "InversePremiers", "InverseJumeaux", "Harmonique", "Produit Euler")
P <- era(c(2:x), 1)
J <- twins(P)
T8[1,] <- c(2, 1, 1, 1, 1/2, 1/2, 3/2, 2)
for(i in 2:length(T)) {
T8[i,2] <- T8[i,1] %in% P
T8[i,3] <- T8[i,1] %in% J
T8[i,4] <- if ( T8[i, 2] ) {T8[i-1, 4] + 1} else {T8[i-1,4]}
T8[i,5] <- if ( T8[i, 2] ) {T8[i-1, 5] + 1/T8[i,1]} else {T8[i-1,5]}
T8[i,6] <- if ( T8[i, 3] ) {T8[i-1, 6] + 1/T8[i,1]} else {T8[i-1,6]}
T8[i,7] <- T8[i-1, 7] + 1/T8[i, 1]
T8[i,8] <-  if ( T8[i, 2] ) {T8[i-1, 8] * 1/(1-(1/T8[i,1]))} else {T8[i-1,8]}
}
appro <- function(x) {x/log(x)}
print(P)
matplot(T8[,1], T8[,4], type = "l", ylab="Repartition", col=2)
matlines(appro(1:x), type='l')
}

Jumeaux <- function(x) {  
T<- matrix(c(2:x), ncol=1)
T2 <- cbind(T, 0)
T3 <- cbind(T2, 0)
T4 <- cbind(T3, 0)
T5 <- cbind(T4, 0)
T6 <- cbind(T5, 0)
T7 <- cbind(T6, 0)
T8 <- cbind(T7, 0)
colnames(T8) <- c("N", "Premier", "Jumeau", "Cardinal", "InversePremiers", "InverseJumeaux", "Harmonique", "Produit Euler")
P <- era(c(2:x), 1)
J <- twins(P)
T8[1,] <- c(2, 1, 1, 1, 1/2, 1/2, 3/2, 2)
for(i in 2:length(T)) {
T8[i,2] <- T8[i,1] %in% P
T8[i,3] <- T8[i,1] %in% J
T8[i,4] <- if ( T8[i, 2] ) {T8[i-1, 4] + 1} else {T8[i-1,4]}
T8[i,5] <- if ( T8[i, 2] ) {T8[i-1, 5] + 1/T8[i,1]} else {T8[i-1,5]}
T8[i,6] <- if ( T8[i, 3] ) {T8[i-1, 6] + 1/T8[i,1]} else {T8[i-1,6]}
T8[i,7] <- T8[i-1, 7] + 1/T8[i, 1]
T8[i,8] <-  if ( T8[i, 2] ) {T8[i-1, 8] * 1/(1-(1/T8[i,1]))} else {T8[i-1,8]}
}
matplot(T8[,1], T8[,6], type = "l", ylab="Inverse des jumeaux", col=2)
}




EulerHarmonique <- function(x) {  
T<- matrix(c(2:x), ncol=1)
T2 <- cbind(T, 0)
T3 <- cbind(T2, 0)
colnames(T3) <- c("N", "Harmonique", "Produit Euler")
n<-x*(log(x)+1000)
P <- era(c(2:n), 1)
P <- P[-1]
T3[1,] <- c(2,3/2, 2)
for(i in 2:length(T)) {
T3[i,2] <- T3[i-1, 2] + 1/T3[i, 1]
T3[i,3] <-  T3[i-1,3] * 1/(1-(1/P[i]))} 
print(T3)
matplot(T3[,1], T3[,3], type = "l", ylab="Produit Euler", col=2)
matlines(T3[,2], ylab="Harmonique", col=3)
}


EulerCarre <- function(x) {  
T<- matrix(c(2:x), ncol=1)
T2 <- cbind(T, 0)
T3 <- cbind(T2, 0)
colnames(T3) <- c("N", "Carré", "Produit Euler")
n<-x*(log(x)+1000)
P <- era(c(2:n), 1)
P <- P[-1]
T3[1,] <- c(2,5/4, 4/3)
for(i in 2:length(T)) {
T3[i,2] <- T3[i-1, 2] + 1/(T3[i, 1]^2)
T3[i,3] <-  T3[i-1,3] * 1/(1-(1/(P[i])^2))} 
matplot(T3[,1],T3[,3], type = "l", ylab="Produit Euler", col=2)
matlines(y=pi^2/6, col=1)
matlines(T3[,2], ylab="Carré", col=3)
}



```


## Le résultat de la suite harmonique. En rouge, le produit d'Euler. En vert la suite harmonique. La convergence des deux courbes à l'infini n'est pas évidente.
```{r}
EulerHarmonique(50)
```


## Le résultat de la suite carrée. En rouge, le produit d'Euler. En vert la suite carrée. Les courbes convergent vers $\frac{\pi^2}{6}$
```{r}
EulerCarre(100)
```

## La répartition des nombres premiers. En rouge la fonction $x/log(x)$ qui s'approche de cette répartition
```{r}
Premiers(1000)
```

## Les nombres premiers jumeaux et la constante de Brun 
La somme inverse des nombres premiers jumeaux. Il y en aurait une infinité. Cependant, cette somme converge vers la constante de Brun.

\[ Brun = (\frac{1}{3} + \frac{1}{5}) + (\frac{1}{5} + \frac{1}{7}) + (\frac{1}{11} + \frac{1}{13}) + (\frac{1}{17} + \frac{1}{19}) + (\frac{1}{29} + \frac{1}{31}) +\  ... \]

\[ Brun \approx 1,90216 \]


```{r}
Jumeaux(10000)
```